【裁判字號】    97,交聲,2887
【裁判日期】    971225
【裁判案由】    違反道路交通管理處罰條例聲明異議
【裁判全文】
臺灣臺北地方法院交通事件裁定        97年度交聲字第2887號
原處分機關  臺北市交通事件裁決所
聲明異議人
即受處分人  財盟小客車租賃股份有限公司
法定代理人  甲○○
上列受處分人因違反道路交通管理處罰條例案件，對於臺北市交
通事件裁決所民國97年10月7 日所為之處分（原處分案號：北市
裁申字第裁22-AG0000000號），聲明異議，本院裁定如下：
        主  文
異議駁回。
        理  由
一、按汽車駕駛人，行經有燈光號誌管制之交岔路口紅燈右轉行
    為者，處新臺幣（下同）6 百元以上1 千8 百元以下罰鍰，
    道路交管理處罰條例第53條第2 項定有明文。而按道路交通
    管理處罰條例第7 條之2 第1 項第7 款規定，以固定式科學
    儀器取得違規證據資料（如照相機或測速器）者，得逕行舉
    發。
二、本件聲明異議人即受處分人財盟小客車租賃股份有限公司所
    有車號6166－RR租賃小客車，於民國97年8 月5 日下午6 時
    27 分 許，沿臺北市○○區○○路由南向北方向直行，經臺
    北市○○區○○路、陽光街路設有燈光號誌管制之交岔路口
    ，燈光號誌為紅燈仍行右轉，經臺北市政府警察局內湖分局
    設置儀器拍照採證，認受處分人違反道路交通管理處罰條例
    第53 條 第2 項規定製單逕行舉發，嗣經受處分人於應到案
    日期前即97年9 月9 日向原處分機關提出申訴，原處分機關
    函請舉發單位即臺北市政府警察局內湖分局交通分隊調查結
    果，仍認受處分人有上開違規行為，遂依道路交通管理處罰
    條例第53條第2 項規定，裁處受處分人罰鍰9 百元。
三、受處分人就前揭時地其所有之車號6166－RR租賃小客車（下
    簡稱系爭車輛），沿臺北市○○路由南向北方向直行，經瑞
    光路、陽光街有燈光號誌管制之交岔路口，於管制燈光為紅
    燈下仍為右轉等事實，固均坦承不諱，惟仍矢口否認有何違
    反道路交通管理處罰條例規定之行為，辯稱：(1)由第一張照
    片顯示，車前尚有數輛機車騎乘於十字路內、橫向車輛並未
    開始行駛、尚有對向車輛進行左轉中，可認系爭車輛已行駛
    至路口、並進行待轉後方轉變燈號，因需儘速通過路口方進
    行右轉，並非燈號轉紅後方行右轉；而(2)由第二張照片顯示
    ：該時並未有其他車輛在停止線之後（包含左轉車道在內）
    、橫向也未有任何車輛行走，而行人開始走動時，照片中三
    部車都已超過機車等候區，更可證明此為剛轉換燈號；況(3)
    該處燈號為一段式燈號（即為綠、黃、紅三種），但來車（
    瑞光路往民權東路方向）亦可左轉，因有來車已在進行左轉
    ，故系爭車輛行進方向之車輛須待來車轉彎完成後始可進行
    轉彎，若系爭車輛在停止線後停車待轉，交通勢必無法暢通
    ，故系爭車輛必須於停止線前之路口待轉，故前開處分顯有
    錯誤，應予撤銷云云。經查：
  (一)前揭時地系爭車輛沿臺北市○○路由南向北方向直行，經瑞
    光路、陽光街有燈光號誌管制之交岔路口，於管制燈光為紅
    燈下仍進行右轉等事實，業經受處分人坦承不諱，且有現場
    舉發照片在卷可稽，是受處分人車輛有行經有燈光號誌管制
    之交岔路口紅燈右轉行為，其違規事實堪以認定。
  (二)雖受處分人辯稱：係於燈號轉紅前即超越停止線待轉，至燈
    號轉換方需儘速通過云云。惟由現場舉發照片顯示：(1)照片
    標示為「2Y4*R02*V=21」（亦即黃燈變換4 秒且紅燈轉換2
    秒、系爭車輛時速為21公里）：系爭車輛之前車輪超過停止
    線、惟後車輪仍於停止線後，該時系爭車輛之車速為時速21
    公里，再(2)照片標示為「2Y4*R03*V=21」（亦即黃燈變換4
    秒且紅燈轉換3 秒、系爭車輛時速為21公里）：系爭車輛已
    經全車車身超越停止線，且該時車速亦仍維持時速21公里等
    情；以時速21公里轉換，每秒即達5.8 公尺，且車輛速度不
    可能於剎那即達時速21公里，故以此每秒5.8 公尺距離回推
    ，本件紅燈轉換1 秒後，系爭車輛之位置應係仍於機車待轉
    區後；故可認系爭車輛於紅燈轉換時，車身仍位於機車待轉
    區後，惟系爭車輛非但不為靜止、而仍持續前進，至紅燈轉
    換2 秒即仍以「時速21公里（並非靜止）」前進，使車身前
    車輪已超越停止線、後車輪仍於停止線後，並持續以該速度
    前進致全部車身通過停止線，方進行右轉等事實，是可認系
    爭車輛並非於燈號轉換前即於停止線前為「靜止」「待轉」
    ，而係於燈號轉換後往前行駛致全部車身通過停止線。故受
    處分人辯稱：紅燈前即於路口待轉云云，顯係編纂之詞，無
    可採信。
  (三)綜上所述，原處分機關依行為時之道路交通管理處罰條例第
    53條第2 項規定，裁處受處分人罰鍰9 百元，核無不合（因
    受處分人係屬法人，故無違規記點，併此敘明）。本件聲明
    異議為無理由，應予駁回。
據上論斷，應依道路交通案件處理辦法第19條，裁定如主文。
中    華    民    國    97    年    12    月    25    日
                  交通法庭    法  官  郭惠玲
以上正本證明與原本無異。
如不服本裁定，應於裁定送達後5 日內向本院提出抗告狀。
中    華    民    國    97    年    12    月    25    日
                              書記官  江虹儀


司法院資訊處製作；財團法人民間司法改革基金會備份。
